【裁判字號】    95,易,846
【裁判日期】    950630
【裁判案由】    竊盜
【裁判全文】
臺灣高雄地方法院刑事判決               95年度易字第846號
公  訴  人  臺灣高雄地方法院檢察署檢察官
被      告  乙○○
上列被告因竊盜案件，經檢察官提起公訴（95年度偵字第1488號
），嗣因被告就被訴事實為有罪之陳述，經本院合議庭裁定由受
命法官獨任適用簡式審判程序審理，本院判決如下：
    主  文
乙○○竊盜，累犯，處有期徒刑伍月，如易科罰金，以佰元折
算壹日。
    事  實
一、乙○○前於民國85年間，因肅清煙毒條例案件，經臺灣高等
    法院高雄分院判處應執行有期徒刑2 年2 月確定，嗣於89年
    1 月29日因縮短刑期假釋出監，後經撤銷假釋，入監執行殘
    刑，而於92年4 月22日縮短刑期期滿，翌日執畢出監。詎仍
    不知悔改，竟意圖為自己不法之所有，於94年12月2 日上午
    10 時 許，在高雄縣六龜鄉新威村111 號屋前，竊取由邱秀
    明及甲○○保管之牛樟木9 塊，得手後自行載運置放至朱銘
    進（另為不起訴處分）位於高雄縣六龜鄉新發村和平巷56號
    住處，以抵償其對朱銘進之債務。嗣於94年12月4 日下午2
    時許，因甲○○發覺遭竊，循線在朱銘進上開住處門前發現
    ，報警處理，始悉上情。
二、案經甲○○訴由高雄縣政府警察局六龜分局報請臺灣高雄地
    方法院檢察署檢察官偵查起訴。
    理  由
一、本案被告乙○○所犯係死刑、無期徒刑、最輕本刑為3 年以
    上有期徒刑以外之罪，其於準備程序就前揭被訴事實為有罪
    之陳述，經受命法官告知簡式審判程序之旨，並聽取其與公
    訴人之意見後，本院認無不得或不宜改依簡式審判程序進行
    之情事，依刑事訴訟法第273 條之1 第項、第284 條之1 規
    定，裁定本案由受命法官獨任進行簡式審判程序，合先敘明
    。
二、上開犯罪事實，業據被告於警詢、偵訊及本院審理時供承不
    諱，核與證人朱銘進、告訴人甲○○於警詢及偵訊、證人邱
    秀明於警詢時證述之情節相符，復有照片2 張、贓物認領保
    管單收據1 紙、責付保管單據、責付保管書各1 紙在卷足憑
    ，足徵被告任意性之自白與事實相符，本案事證已臻明確，
    被告犯行堪以認定，應予依法論科。
三、按財產法益之犯罪被害人，並不限於所有權人，即占有人之
    占有被侵害時，該占有人亦為犯罪被害人，故占有中之財產
    被侵害，所有權人及占有人均得為直接被害人，最高法院26
    年鄂上字第255 號刑事判例參照）；又刑法第320 條第1 項
    之竊盜罪所保護之法益為持有權，而所謂之「持有」，乃係
    刑法所獨有之概念，意指事實上之支配監督關係，無論合法
    、非法持有，均不影響該支配管領力。次按刑法第320 條第
    1 項所謂「他人之動產」，即凡他人事實上支配管領之動產
    均屬之，至其取得支配之原因，究係合法抑或非法，在所不
    問，故他人不法持有之動產，仍得充當本罪之客體，司法院
    31年第2348號解釋參照）。查本案上開牛樟木之來源尚屬不
    明，惟上開牛樟木既經責付邱秀明、甲○○保管，則邱秀明
    及甲○○對於上開牛樟木應仍有事實上之支配管領力，而為
    持有人，被告將上開牛樟木搬運至朱銘進住處，以抵償其對
    朱銘進之債務，依前開說明，乃係侵害邱秀明及甲○○之持
    有權。另按森林係指林地及其群生竹、木之總稱。而所謂森
    林主產物，依國有林林產物處分規則第1 條第1 款之規定，
    係指生立、枯損、倒伏之竹木及餘留之根株、殘材而言。是
    森林主產物，並不以附著於其生長之土地，仍為森林構成部
    分者為限，尚包括已與其所生長之土地分離，而留在林地之
    倒伏竹、木、餘留殘材等，至其與所生長土地分離之原因，
    究係出於自然力或人為所造成，均非所問。他人盜伐後未運
    走之木材，仍屬於林地內之森林主產物。森林法第50條第1
    項所定竊取森林主、副產物之竊取云者，即竊而取之之謂，
    並不以自己盜伐為限，縱令係他人盜伐而仍在森林內，既未
    遭搬離現場，自仍在管理機關之管領力支配下，如予竊取，
    仍為竊取森林主產物，應依森林法之規定論處，最高法院92
    年第17次刑事庭會議參照，查上開牛樟木之來源既屬不明，
    又已置於邱秀明、甲○○住宅，而非留在林地之倒伏竹、木
    、餘留殘材，是被告所為尚無森林法無關，附此敘明。是核
    被告所為，係犯刑法第320 條第1 項之竊盜罪。又被告前於
    85年間，因肅清煙毒條例案件，經臺灣高等法院高雄分院判
    處應執行有期徒刑2 年2 月確定，嗣於89年1 月29日因縮短
    刑期假釋出監，後經撤銷假釋，入監執行殘刑，而於92年4
    月22日縮短刑期期滿，翌日執畢出監，此有臺灣高等法院被
    告前案紀錄表1 份在卷可參，其於有期徒刑執行完畢後5 年
    內，再犯本件有期徒刑以上之罪，為累犯，應依刑法第47條
    規定加重其刑，爰審酌被告貪圖私利，漠視他人財產權之歸
    屬，竊取牛樟木，所竊財物價值非微，及念其犯罪手段尚屬
    平緩，所竊財物已歸保管者，所生之危害未鉅及犯罪後坦認
    犯行等一切情狀，量處如主文所示之刑，並諭知易科罰金之
    折算標準。
據上論斷，應依刑事訴訟法第273 條之1 第1 項、第284 條之1
、第299 條第1 項前段，刑法第320 條第1 項，第47條、第41條
第1 項前段、罰金罰鍰提高標準條例第1 條前段、第2 條，判如
主文。
本案經檢察官丙○○到庭執行職務。
中    華    民    國    95    年    6     月    30    日
                  刑事第九庭    法  官  謝梨敏
以上正本證明與原本無異。
如不服本判決，應於判決送達後10日內，向本院提出上訴狀。
                                書記官  林志衡
中    華    民    國    95    年    6    月    30    日
附錄本案論罪科刑適用之法條：
中華民國刑法第320條
意圖為自己或第三人不法之所有，而竊取他人之動產者，為竊盜
罪，處5年以下有期徒刑、拘役或500元以下罰金。
意圖為自己或第三人不法之利益，而竊佔他人之不動產者，依前
項之規定處斷。
前2項之未遂犯罰之。


司法院資訊處製作；財團法人民間司法改革基金會備份。
